【裁判字號】    98,交聲,1009
【裁判日期】    981030
【裁判案由】    違反道路交通管理處罰條例聲明異議
【裁判全文】
臺灣士林地方法院交通事件裁定         98年度交聲字第1009號
    原處分機關  臺北市交通事件裁決所
    異  議  人
    即受處分人  甲○○
上列受處分人因違反道路交通管理處罰條例案件，對於臺北市交
通事件裁決所98年5 月5 日所為之處分（原處分案號：北市裁罰
字第裁22-AEX338533號），聲明異議，本院裁定如下：
    主  文
原處分撤銷。
甲○○汽車駕駛人，駕駛汽車經測試檢定酒精濃度超過規定標準
，吊扣駕駛執照壹年，並應接受道路交通安全講習。
    理  由
一、按汽車駕駛人，駕駛汽車經測試檢定有酒精濃度超過規定標
    準者，處新臺幣（下同）1 萬5 千元以上6 萬元以下罰鍰，
    並當場移置保管該汽車，及吊扣其駕駛執照1 年，因而肇事
    致人受傷者，並吊扣其駕駛執照2 年，致人重傷或死亡者，
    吊銷其駕駛執照，並不得再考領；又汽車駕駛人，有駕駛汽
    車經測試檢定有酒精濃度超過規定標準者，應接受道路交通
    安全講習，道路交通管理處罰條例第35條第1 項第1 款、第
    24條第1 項第2 款，分別定有明文。再道路交通管理處罰條
    例所稱之汽車，包括機器腳踏車在內，亦為同條例第3 條第
    8 款所明定。
二、原處分意旨略以：異議人即受處分人甲○○騎乘車牌號碼58
    6-CVZ 號重型機車，於民國97年11月2 日7 時13分許，在臺
    北市○○路○ 段48號前，追撞同向車道停等紅燈而由張華通
    所駕駛車號5883-QZ 號自用小客車，經警前往處理並檢測其
    呼氣酒精濃度達每公升0.68毫克，而舉發其「汽車駕駛人酒
    精濃度超過規定標準（0.55以上）因而致人受傷」，受處分
    人於應到案日期前提出申訴，經原處分機關臺北市交通事件
    裁決所審認結果，仍認受處分人有前揭違規行為，而依道路
    交通管理處罰條例第35條第1 項第1 款、第24條第1 項第2
    款（裁決書漏載此部分法條，惟處罰主文已載明）規定，吊
    扣其駕駛執照24個月，並施以道路交通安全講習等情，有臺
    北市政府警察局舉發違反道路交通管理事件通知單（北市警
    交字第AEX338533 號）、臺北市交通事件裁決所98年5 月5
    日違反道路交通管理事件裁決書（北市裁罰字第裁22-AEX33
    8533號）附卷可稽。
三、異議意旨略以：本件伊並無肇事致人受傷，應該只須被吊扣
    駕駛執照12個月等語。
四、經查：
(一)、本件受處分人甲○○飲酒後騎乘車牌號碼586-CVZ 號重型機
    車，於97年11月2 日7 時13分許，在臺北市○○路○ 段48號
    前，追撞同向車道停等紅燈而由張華通所駕駛車號5883-QZ
    號自用小客車，經警前往處理並檢測其呼氣酒精濃度達每公
    升0.68毫克，超過規定標準之事實，為其所不爭執，並有本
    院依職權調閱受處分人因本案同一事實經移送刑事公共危險
    案件之臺灣士林地方法院檢察署97年度偵字第14819 號偵查
    卷宗，其內所附之受處分人呼氣酒精濃度檢測單、臺北市○
    ○○○○道路交通事故調查卷宗可考，受處分人酒精濃度超
    過規定標準，並無疑義；
(二)、又受處分人雖有酒精濃度超過規定標準之違規事實，惟並未
    因而肇事致人受傷乙情，業據本件事故相對人張華通於前揭
    刑事案件警詢中證述明確，有上開偵查卷內所附之97年11月
    2 日警詢筆錄、道路交通事故補充資料表可按，且查無受處
    分人以外之人受傷之任何證據，舉發機關及原處分機關逕認
    受處分人除酒精濃度超過規定標準外，並因而肇事致人受傷
    部分，尚屬無據；
(三)、再按行政罰法第26條規定：一行為同時觸犯刑事法律及違反
    行政法上義務規定者，依刑事法律處罰之，但其行為應處以
    其他種類行政罰或得沒入之物而未經法院宣告沒收者，亦得
    裁處之，前項行為如經不起訴處分或為無罪、免訴、不受理
    、不付審理之裁判確定者，得依違反行政法上義務規定裁處
    之。又按道路交通管理處罰條例第35條第8 項規定：前項汽
    車駕駛人，經裁判確定處以罰金低於本條例第92條第3 項所
    訂最低罰鍰基準規定者，應依本條例裁決繳納不足最低罰鍰
    之部分。前述規定乃揭櫫一事不二罰原則，即因一行為同時
    觸犯刑事法律及違反行政法上義務規定時，由於刑罰與行政
    罰同屬對不法行為之制裁，而刑罰之懲罰作用較強，故依刑
    事法律處罰即足資警惕時，即無一事二罰再處行政罰之必要
    ，除非刑事法律之處罰低於行政罰，始就不足部分處以行政
    罰。查受處分人因本案同一事實經移送刑事公共危險案件，
    該案件經檢察官聲請簡易判決處刑後，業經本院98年度士交
    簡字第28號刑事簡易判決處罰金新臺幣7 萬5 千元確定，已
    超過前揭道路交通管理處罰條例所規定行政罰鍰之最高額，
    自無庸再對受處分人處以行政罰鍰，一併敘明；
(四)、綜上，受處分人確有駕駛車輛經測試檢定酒精濃度超過規定
    標準之違規行為，原處分機關依道路交通管理處罰條例第35
    條第1 項第1 款規定，裁處受處分人吊扣駕駛執照之處分，
    雖無不當，然受處分人並無因而肇事致人受傷，僅得依道路
    交通管理處罰條例第35條第1 項第1 款（前段）規定吊扣駕
    駛執照1 年，罰鍰部分則因業經刑事處罰而無庸再予處罰，
    另應依同條例第24條第1 項第2 款規定令接受道路交通安全
    講習。原處分遽吊扣受處分人駕駛執照2 年（即24個月）部
    分，顯有違誤，自屬無可維持，應由本院將原處分撤銷，裁
    定如主文所示，以資適法。
五、據上論斷，依道路交通案件處理辦法第20條前段，裁定如主
    文。
中    華    民    國    98    年    10    月    30    日
                        交通法庭  法  官  孫  曉  青
以上正本證明與原本無異。
如不服本裁定，應於送達後5日內向本院提出抗告狀。
                                  書記官  李  佳  穎
中    華    民    國    98    年    10    月    30    日


司法院資訊處製作；財團法人民間司法改革基金會備份。
